【裁判字號】    99,交聲,636
【裁判日期】    990525
【裁判案由】    交管條例聲異
【裁判全文】
臺灣板橋地方法院交通事件裁定         99年度交聲字第636號
原處分機關  交通部公路總局臺北區監理所
異  議  人
即受處分人  甲○○
上列異議人即受處分人因違反道路交通管理處罰條例事件，對於
交通部公路總局臺北區監理所於中華民國99年3 月2 日所為之處
分（原處分案號：北監自裁字第裁40-A00000000號），聲明異議
，本院裁定如下：
    主  文
異議駁回。
    理  由
一、按汽車駕駛人，行經有燈光號誌管制之交岔路口闖紅燈者，
    處新臺幣（下同）一千八百元以上五千四百元以下罰鍰；又
    汽車駕駛人駕駛汽車違反道路交通管理處罰條例第53條規定
    者，除應依該條所規定之罰鍰處罰外，並予記違規點數三點
    ，道路交通管理處罰條例第53條第1 項、第63條第1 項第3
    款分別定有明文。
二、本件異議人即受處分人甲○○於民國99年1 月3 日下午5 時
    55分許，駕駛車牌號碼3863-VA 號自用小客車，途經臺北市
    ○○區○○路與錦西街設置有燈光號誌管制之交岔路口時，
    因闖紅燈直行，經當場拍照採證，由臺北市政府警察局大同
    分局交通分隊以車牌號碼3863-VA 號自用小客車有違反道路
    交通管理處罰條例第53條第1 項規定之情事逕行製單舉發，
    經將該舉發通知單送達車主飛泰貿易有限公司收受，經車主
    提供違規駕駛人係甲○○，復經原處分機關函請舉發機關調
    查後，乃依道路交通管理處罰條例第53條第1 項、第63條第
    1 項第3 款（裁決書漏引第3 款，應予補正）及違反道路交
    通管理事件統一裁罰基準表之規定，於99年3 月2 日裁處受
    處分人罰鍰二千七百元，並記違規點數三點。
三、受處分人甲○○固坦承於上揭時間駕駛飛泰貿易有限公司所
    有之車牌號碼3863-VA 號自用小客車途經前開路口時燈光號
    誌確實轉換為紅燈之事實，惟辯稱：伊開車行經上述路段時
    因車多而在車道中緩速前進，伊前方是一輛統聯大客車，因
    雙方車身高度不同，造成斜角上看紅綠燈之死角，完全無法
    看到燈號，而在最後看得到紅綠燈時仍是綠燈，因大客車仍
    往前行而依循緩慢前進，在將進入承德路與錦西街十字路口
    時，前方大客車突然加速拉大車距，同時伊後方閃光燈亮起
    ，伊才知道號誌已轉變為紅燈且被拍照了，當時伊並無闖紅
    燈之動機和企圖，確實是在正當駕駛而於不知情之情況下造
    成違規，並非故意或蓄意或抱有賭賭看之心態，為此請求撤
    銷原處分云云。然查：(一)被告駕駛汽車行經之上述交岔路口
    設置有燈光號誌管制，而受處分人駕駛汽車，於行經該路口
    而通過停止線致觸動感應啟動電腦自動照相機時，黃燈3 秒
    之時間已過，轉換紅燈亮起已有1.5 秒，但該汽車仍以時速
    37公里之速度持續行駛之事實，有原採證照片二幀附卷可稽
    ，已可認定。(二)況且自該二幀採證照片觀察，其中第一幀顯
    示受處分人所有之汽車業伸越停止線進入路口範圍，已近行
    人穿越道上，顯已對他方向行人及來車通行路權造成影響，
    甚至在第二幀採證照片上明顯可知確有以車行速度時速37公
    里闖紅燈直行之情事，是受處分人駕駛汽車有於前述時地闖
    紅燈之違規事實，灼然甚明。(三)受處分人雖駕駛汽車尾隨於
    大客車之後，但其行駛之車道、保持之間距、車速等，均有
    其自主性、任意性，尤其於駕駛汽車行近至交岔路口時，明
    知即將通過設有燈光號誌之交岔路口（此由其答辯在最後看
    得到紅綠燈時仍是綠燈等語可知），卻未思減速並注意燈光
    號誌之轉換，既自承視線遭前車阻隔，未能通視燈光號誌，
    竟仍「盲目」跟車並闖越路口，無視其他行向用路人車之安
    全，猶以上開情詞置辯，經徵諸採證照片所示，顯係卸責之
    詞，要不足採。(四)至於受處分人雖另提出於大客車後之跟拍
    照片為證，但該等照片係在臺北縣土城市○○路、中和市○
    ○路○路段拍攝，非與本件舉發之路口有關，縱其取鏡均在
    藉以強調後車駕駛人之視線死角，然按汽車行駛至交岔路口
    ，其行進、轉彎，應遵守燈光號誌之指揮，又汽車行駛時，
    駕駛人應注意車前狀況，並隨時採取必要之安全措施，此於
    道路交通安全規則第102 條第1 項第1 款、第94條第3 項規
    定甚明，是以在駕駛人駕駛行為自主性、任意性無礙之情境
    下，既未能確實遵守上揭規定保持始終能正確判讀燈光號誌
    之情狀於前，豈能逕予簡化辯稱視線遭他車阻擋云云，而得
    卸免闖紅燈之違規責任？綜上，本件事證明確，受處分人確
    有駕駛上開車牌號碼之汽車於上述時間在行經有燈光號誌管
    制之交岔路口闖紅燈之違規事實，洵堪認定。從而原處分機
    關依違反道路交通管理處罰條例第53條第1 項、第63條第1
    項第3 款、違反道路交通管理事件統一裁罰基準表之規定，
    裁處受處分人罰鍰二千七百元，並記違規點數三點，核無不
    當。本件聲明異議為無理由，應予駁回。
據上論斷，應依道路交通案件處理辦法第19條，裁定如主文。
中    華    民    國    99    年    5     月    25    日
                  交通法庭    法  官  張江澤
以上正本證明與原本無異。
如不服本裁定，應於送達後5日內，向本院提出抗告狀。
                              書記官  梁宜庭
中    華    民    國    99    年    5     月    26    日

司法院資訊處製作；財團法人民間司法改革基金會備份。
